【裁判字號】    89,台上,3620
【裁判日期】    890622
【裁判案由】    違反槍砲彈藥刀械管制條例等罪
【裁判全文】
最高法院刑事判決                              八十九年度台上字第三六二○號
    上  訴  人  甲○○
右上訴人因違反槍砲彈藥刀械管制條例等罪案件，不服台灣高等法院高雄分院中華民
國八十九年三月三十一日第二審更審判決（八十八年度上更(一)字第二六七號，起訴案
號：台灣高雄地方法院檢察署八十七年度偵字第一六三六二、一六四四一、一八九○
八號），提起上訴，本院判決如左：
    主  文
原判決關於意圖販賣而持有第二級毒品部分撤銷，發回台灣高等法院高雄分院。
其他上訴駁回。
    理  由
一、發回部分（即意圖販賣而持有第二級毒品部分)：
本件原判決關於意圖販賣而持有第二級毒品部分，認定上訴人甲○○基於販賣第二級
毒品安非他命予綽號「小賢」、「海仔」、「阿水」等不詳姓名之男子牟利之犯意，
於民國八十七年七月三日晚上十時許，在高雄縣大寮鄉慈光四村，以每公斤新台幣（
下同）五十二萬元之價格，向張文達（業於八十七年六月二十五日，遭人槍擊死亡，
經檢察官另為不起訴處分）購入化學合成麻醉藥品甲基安非他命三大包、二小包（驗
前毛重安非他命二二六六‧四公克，驗後毛重二二六六‧三五公克），藏放於其高雄
縣鳳山市○○街二三五號十樓住處，欲販售圖利；嗣於八十七年七月十六日凌晨（公
訴人誤載為下午）二時三十分許，在高雄縣鳳山市○○街二三五號十樓住處，為警查
獲，並當場在臥室房間暗櫃內，扣得甲○○所有意圖販賣而持有之毒品安非他命三大
包、二小包（驗前毛重二二六六‧四○公克，驗後毛重二二六六‧三五公克）、大、
小空夾鏈袋各一束、電子秤一台等情。因而撤銷第一審關於上訴人持有第二級毒品部
分不當判決，改判論處上訴人意圖販賣而持有第二級毒品罪刑。固非毫無見地。
惟查：(一)、販賣毒品罪，並不以販入後復行賣出為成立要件，祗須以營利為目的，將
毒品販入或賣出，有一於此，其犯罪即告成立，均不得視為未遂。倘非以營利為目的
而販入，或因其他原因而持有，嗣起意販賣，尚未著手販賣前即被查獲，則應成立意
圖販賣而持有第二級毒品罪。本件依原判決前開事實記載，係認定上訴人甲○○基於
販賣第二級毒品安非他命予綽號「小賢」、「海仔」、「阿水」等不詳姓名之男子牟
利之犯意，始於前開時地以每公斤五十二萬元之價格向張文達購入前開之安非他命三
大包、二小包，依上揭說明，上訴人既係基於販賣毒品予他人營利之犯意而購入第二
級毒品安非他命，即應成立販賣第二級毒品既遂罪，原判決竟論以意圖販賣而持有第
二級毒品罪，顯有適用法則不當之違法。(二)、刑事訴訟採實質的真實發現主義，審理
事實之法院對於卷內有利或不利於被告之證據，均應注意一併斟酌，於理由內詳敘其
取捨判斷之意見，否則即難謂無判決不載理由之違法。卷查上訴人於警訊供稱：「另
我在今年裡曾賣四次安非他命給我家鄰居張金泰吸食，每次三千元等」等語（見警刑
偵六字第五一三九號警卷第一頁反面末行、第二頁正面第一行），上訴人既已明確供
出販賣之對象，此項卷內資料，是否屬實，似非不能調查，原審雖有於八十九年二月
十七日傳訊證人張金泰，然證人張金泰經原審合法傳喚惟未到庭，原審仍未予繼續傳
訊或囑警方拘提到案查明，即遽行判決，亦未說明不予調查之理由，自有應於審判期
日調查之證據而未予調查之違誤。(三)、被告之自白，須非出於強暴、脅迫、利誘、詐
欺或其他不正之方法，且與事實相符者，始得採為證據；如果被告之自白，係出於不
正之方法，並非自由陳述，即其取得自白之程序，已非適法，則不問自白內容是否確
與事實相符，因其非係適法之證據，即不能採為判決基礎。故審理事實之法院，遇有
被告對於自白提出刑求之抗辯時，應先於其他事實而為調查。上訴人於八十七年七月
十六日警訊固曾供稱「安非他命是在八十七年七月三日左右晚上十時在大寮鄉慈光四
村以每公斤五十二萬元購得，準備賣給綽號『小賢』、『海仔』、『阿水』等這三個
人……另我在今年裡曾賣四次安非他命給我家鄰居張金泰吸食，每次三千元等」等語
。惟其於偵查中即翻供稱：「毒品是約二、三個禮拜前，在大寮鄉慈光四村籃球場『
黑球』交給我的，叫我幫他保管，因他發生事情」等語（見八十七年度偵字第一六三
六二號卷第十五頁反面），又於原審供稱「（你在警訊為何承認有賣安非他命予張文
達《應係指張金泰》？）我被六分隊警員刑求逼供。」等語（見原審更(一)卷第五四頁
），而第一審卷內並附有上訴人於八十七年七月十七日羈押台灣高雄看守所之入所前
受傷經過自述登記簿、訊問筆錄（見第一審卷第六三、六四頁），倘若無訛，原審依
憑上訴人八十七年七月十六日警訊之自白為上訴人不利之認定，是否適法，即有斟酌
之餘地。原審未說明上訴人上述非任意性自白之辯解不予採信之理由，仍據該陳述資
為認定上訴人犯罪證據之一，亦嫌判決理由欠備。以上諸端，或為上訴意旨所指摘，
或為本院得依職權調查之事項，應認原判決上開部分仍有撤銷發回更審之原因。
二、駁回部分（即未經許可持有手槍部分）：
按刑事訴訟法第三百七十七條規定：上訴於第三審法院，非以判決違背法令為理由，
不得為之。是提起第三審上訴，應以原判決違背法令為理由，係屬法定要件；如果上
訴理由狀並未依據卷內訴訟資料具體指摘原判決不適用何種法則或如何適用不當，或
所指原判決違法情事，純係對於事實審取捨證據及認定事實職權之適法行使任意指摘
，顯與法律規定得為第三審上訴理由之違法情形不相適合時，均應認其上訴為違背法
律上之程式，予以駁回。本件原判決關於上訴人未經許可持有手槍部分，係依憑上訴
人於偵查中警方第三、四、五、六次借提訊問時之自白及證人鄭清輝（即跟蹤上訴人
之警員）之證供，並有如原判決事實欄所載之手槍五枝（含彈匣五個）、子彈九十三
顆（鑑驗試射耗損十二顆）扣案、內政部警政署刑事警察局八十七年七月三十一日刑
鑑字第五二三八八號、八十七年八月十三日刑鑑字第五六七八三號、八十七年八月十
七日刑鑑字第五六七八○號、八十七年八月二十一日刑鑑字第六○八四九號鑑驗通知
書各乙紙等證據，並參酌上訴人於原審供承其先後以四十萬元價格向綽號「阿德」之
成年男子購得美制ＳＭＩＴＨ＆ＷＥＳＳＯＮ廠制式口徑九ＭＭ半自動手槍（含彈匣
二個）一枝、制式口徑九ＭＭ半自動手槍用子彈三十七顆，及以四十五萬元購得德制
ＳＩＧＡＲＭＳＩＣＮ廠制式口徑九ＭＭ半自動手槍（含彈匣一個）一枝及制式口徑
九ＭＭ半自動手槍用子彈五十顆，而未經許可無故持有該槍、彈等情，本於推理作用
，認定上訴人共同連續未經許可持有手槍罪刑。上訴意旨略稱：原審採推測上訴人涉
案之情節，未分辨調查時間之前後，並以非法持有槍、彈當甚謹慎隱密，而認定上訴
人必知悉藏置處所，竟完全忽略上訴人之自白中之瑕疵，倘若部分為上訴人與人共同
持有，隱匿猶嫌不足，何需坦承帶警前往取出；況且查獲前一天，即為警跟蹤查悉，
則警方於七月十六日查獲上訴人，按之常情，即應就上開情節詢問上訴人相關案情，
或帶往瑞興路搜查槍彈，反於第三次借提才想起，始據上訴人供承上情，足以顯係寄
藏槍彈並非實情，原判決有理由不備之違法云云。經查：本件原判決採取上開證據為
判決基礎，已於理由內詳細說明其得心證之理由，從形式上觀察其取捨證據之論斷，
並未違背經驗、論理及其他證據法則，亦無理由不備或其他違法之情形；況原判決僅
論上訴人未經許可持有手槍罪，並未論上訴人未經許可藏匿手槍罪。核上開上訴意旨
，純係對原審已經調查並於判決理由內說明之事項，重為事實上之爭辯，及對原審採
證認事職權之合法行使，任憑己意漫事指摘，俱無從據以辨認原判決此部分已具備其
所指違背法令之形式，依首揭說明，應認此部分上訴為違背法律上之程式，應從程序
上予以駁回。
據上論結，應依刑事訴訟法第三百九十七條、第四百零一條、第三百九十五條前段，
判決如主文。
中      華      民      國    八十九    年      六      月    二十二    日
                              最高法院刑事第十庭
                                  審判長法官  曾  有  田
                                        法官  陳  宗  鎮
                                        法官  劉  介  民
                                        法官  孫  增  同
                                        法官  蕭  權  閔
      右正本證明與原本無異
                                              書  記  官
中      華      民      國    八十九    年      六      月    二十八    日


司法院資訊處製作；財團法人民間司法改革基金會備份。
